【裁判字號】    97,聲,1139
【裁判日期】    970605
【裁判案由】    聲請迴避
【裁判全文】
臺灣臺中地方法院民事裁定              97年度聲字第1139號
聲  請  人  甲○○
上列聲請人因與相對人賴松風間回復原狀事件（本院97年度訴字
第202號），聲請法官迴避，本院合議庭裁定如下：
    主    文
聲請駁回。
聲請程序費用由聲請人負擔。
    理    由
一、按民事訴訟法第32條第1項第2款，所謂足認法官執行職務有
    偏頗之虞之情形，係指法官於訴訟之結果有特別利害關係，
    或與當事人之一造有密切之交誼或嫌怨等客觀事實，客觀上
    足使人疑其為不公平之審判者而言。若僅憑當事人之主觀臆
    測或不滿意法官進行訴訟遲緩或認法官指揮訴訟欠當，則不
    得謂其有偏頗之虞（最高法院29年抗字第56號、69年臺抗字
    第457號判例要旨參照）。且前開迴避原因，依同法第34條
    第2項、第284條之規定，應提出能即時調查之證據以釋明之
    。又民事訴訟中，承審法官對於證據是否充足、訴訟資料是
    否足堪形成裁判心證等情，本得斟酌兩造提出之攻擊防禦方
    法，依職權自由心證之，是以，法官對於當事人聲明之證據
    有無調查必要，屬於訴訟之指揮權，法官就本案有關之法律
    問題或對事實之見解適度公開心證，亦為民事訴訟程序所應
    然且必要，不得遽爾指為有聲請迴避之原因。
二、聲請意旨略以：林源森法官於第2次開庭，不讓聲請人陳述
    案情，說不賣房子會繳不起房貸、房子被法拍，逼問聲請人
    要錢還是房子。第3次開庭，法官用專業術語問證人，4個月
    前事情，竟問怎會記得1年多前做什麼，以致證人不知如何
    回答，法官不願查證花旗銀行支票是否兌現，一再反駁聲請
    人和律師，讓聲請人和證人難堪，卻對相對人和顏悅色，為
    其爭取買賣利益，不准聲請人要求屋價一半現金，動機匪夷
    所思，又97年5月15日開庭時間，變更為97年5月6日，單向
    對方告知，種種做法均顯偏頗，為此依據民事訴訟法第33
    條第1項第2款聲請迴避等語。
三、經查，聲請人臚列之前開事由，核屬法官指揮訴訟程序及調
    查證據之職權行使範疇，聲請人既未指出承審法官對於訴訟
    結果有特別利害關係，或與當事人有密切交誼或嫌怨等客觀
    原因事實，依前開說明，不能認為有聲請迴避之原因。且本
    院依職權聽取本件全部開庭錄音紀綠，經核：第2次（97年3
    月25日）言詞辯論期日已傳訊證人楊仁德、翁志成、許美鳳
    到庭，聲請人於調查證據過程中，主動陳述相關主張（見錄
    音紀錄37分30秒起），經承審法官告以：「你的律師已講過
    ，我們今天是詢問證人」，而繼續訊問已到庭之證人，自不
    能謂有何偏頗。而法院不問訴訟程度如何，得隨時試行和解
    ，民事訴訟第377條定有明文，此乃因和解之目的，亦在於
    止訟息爭，為謀求當事人間之紛爭迅速圓滿解決，故規定法
    院試行和解，得隨時為之，又依一般情形，法院勸諭兩造和
    解過程，通常即由承審法官就現有訴訟資料及相關情形，分
    析兩造利害關係，使兩造相互讓步，最終達成和解，以利於
    迅速圓滿解決紛爭，至於法官勸使和解所採之理由是否妥當
    ，亦僅供當事人之參考，最後是否同意成立和解，仍悉由當
    事人自行決定。聲請人所指法官於同日說「不繳貸款房子會
    被拍賣」、「聲請人要錢還是房子」等情，經查係林源森法
    官勸諭兩造和解（見錄音紀錄50分31秒起），因被告就有無
    和解可能不置可否，且提出「萬一他又再騙我怎麼辦」、「
    可是我最近裝潢又花了很多錢」、「我才剛繳土地增值稅」
    、「我現在只是不甘願他當初一直在騙我」，承審法官始勸
    諭：「你們訴求的目的是什麼」、「你聽我說，你今天來法
    院是要解決你們的糾紛，你希望用什麼途徑解決你們的糾紛
    ，這才是你要思考的重點」、「你是要房子還是要錢，如果
    講不出來，那法院沒有辦法在這過程中，找到一個兩邊都可
    以接受的方案來解決你們的糾紛」（見錄音紀錄57分03秒起
    ）等語，其語氣平和，態度懇切，且出於善意向當事人闡明
    徹底解決紛爭之可能性，均顯示承審法官希望當事人間有機
    會協商、和解，無非在為兩造謀求解決紛爭之最佳途徑。實
    難以其上開所言，而謂有何偏頗行為。至於聲請人所指法官
    僅向相對人通知期日云云，經本院對照卷宗資料及錄音紀錄
    ，法官係當庭指定97年5月6日續行言詞辯論，因被告訴訟代
    理人以當日有法律服務排班為由請求改定期日，承審法官乃
    改指定97年5月15日，然審理單仍載97年5月6日上午10時50
    分未及更正。此一事實，至多僅涉及訴訟程序有無瑕疵、能
    否治癒、是否影響兩造審級利益等問題，惟依其發生始末，
    難據以推認法官對訴訟結果有利害關係、與當事人有親交嫌
    怨，客觀上亦難使人疑其為不公平之審判。
四、從而，聲請人以林法官執行職務有偏頗之虞，聲請迴避，所
    舉原因於法不合，依前開說明，自難僅憑聲請人對訴訟程序
    之主觀感受，即謂該法官有偏頗之虞，其聲請法官迴避，洵
    屬無據，應予駁回。
五、依民事訴訟法第95條、第78條，裁定如主文。
中    華    民    國    97    年    6    月     5      日
                  民事第三庭  審判長法  官  林洲富
                                    法  官  曹宗鼎
                                    法  官  林慧貞
以上正本係照原本作成
如對本裁定抗告須於裁定送達後10日內向本院提出抗告狀，並繳
納抗告費新臺幣1,000元
中    華    民    國    97    年    6    月    5     日
                                    書記官


司法院資訊處製作；財團法人民間司法改革基金會備份。
